臺灣彰化地方法院民事裁定
111年度訴聲字第11號
聲  請  人  張明湯  
            陳朝宗  



相  對  人  吳敏男  
上列當事人間請求移轉所有權事件（本院111年度重訴字第173號
），聲請人聲請許可為訴訟繫屬事實之登記，本院裁定如下：
    主  文
聲請人以新臺幣4,113,500元為相對人供擔保後，許可就相對人
所有彰化縣○○鎮○○段00000地號土地、同段518-5地號土地及其上
同段1016建號建物、同段1017建號建物為訴訟繫屬事實之登記。
    理  由
一、按訴訟標的基於物權關係，且其權利或標的物之取得、設定
    、喪失或變更，依法應登記者，於事實審言詞辯論終結前，
    原告得聲請受訴法院以裁定許可為訴訟繫屬事實之登記。前
    項聲請，應釋明本案請求。法院為裁定前，得使兩造有陳述
    意見之機會。前項釋明如有不足，法院得定相當之擔保，命
    供擔保後為登記。其釋明完足者，亦同。第五項裁定應載明
    應受判決事項之聲明、訴訟標的及其原因事實，由原告持向
    該管登記機關申請登記。民事訴訟法第254條第5項、第6項
    前段、第7項、第8項及第9項本文分別定有明文。
二、聲請意旨略以：聲請人與訴外人洪安渝（原名洪琳涵）共同
    投資涵舍土地開發股份有限公司（下稱涵舍公司），股東間
    發生嫌隙糾紛，洪安渝欲獨佔彰化縣○○鎮○○段00000○00000
    地號土地及其上建號1016、1017建物兩間房屋（下稱系爭不
    動產），聲請人即委由相對人與洪琳涵談判，並將其等所有
    涵舍公司之股份各1500股有條件無償讓與相對人，以利和解
    、談判、開庭等，條件為取回系爭不動產，就系爭不動產以
    相對人名義向金融機構貸款新臺幣（下同）2000萬元予聲請
    人，相對人之酬勞則為300萬至500萬元，嗣相對人與涵舍公
    司、洪琳涵間之訴訟（臺灣臺中地方法院109年度中簡字第5
    46號、109年度簡上字第100號）最終達成和解，相對人取得
    系爭不動產移轉登記於其名下，該件訴訟之律師費用、移轉
    之登記費用，以及相對人107年4月至111年6月之生活開支皆
    係由聲請人支出，且臺灣臺中地方法院109年度中簡字第546
    號判決第10頁證據欄第5格相對人亦稱伊係兄弟人，伊公司
    開門就是要賺錢，足見相對人係專為人喬事，登記於其名下
    之系爭不動產並非其所有。聲請人先位依民法第767條第1項
    前段、第179條之規定提起訴訟，聲明請求相對人應將系爭
    不動產辦理所有權移轉登記予原告二人，備位依侵權行為、
    債務不履行等法律關係，聲明請求被告賠償其等之損害1900
    萬元及法定遲延利息，現由本院審理中（111年度重訴字第1
    73號）。系爭不動產未經限制登記，尚有移轉設定之可能，
    為免訴訟過程中相對人再為移轉或設定致影響聲請人之權利
    ，爰依民事訴訟法第254條第5項之規定，請求准就系爭不動
    產為訴訟繫屬事實之登記等語。
三、經查，聲請人主張基於物權關係，就取得、設定、喪失或變
    更依法應登記之系爭不動產，對相對人有前揭請求權等情，
    業據提出臺灣臺中地方法院109年度中簡字第546號判決、同
    院110年度簡上字第100號和解筆錄、涵舍公司之變更登記表
    、系爭不動產之土地登記簿謄本、建物登記謄本、地籍異動
    索引等件，並聲請傳訊證人洪金來以為釋明之方法，相對人
    經通知亦未於期限內表示意見，惟聲請人前開釋明尚有未足
    ，且本件訴訟之事實尚未經本院調查審理完畢，自以定相當
    擔保為登記為宜，爰依上開規定，命供擔保許可本件聲請。
四、再按法院定擔保金額而為許可訴訟繫屬事實登記之裁定者，
    該項擔保係備供相對人因不當登記所受損害之賠償，其數額
    應視個案情節，依標的物受登記後，相對人難以利用或處分
    該標的物所受之損害為衡量之標準。聲請人聲請本件訴訟繫
    屬事實之登記，雖不能禁止、限制相對人自由處分、收益系
    爭不動產，然因該登記之存在，勢仍將妨礙第三人與相對人
    進行交易之意願，致相對人處分系爭不動產時有所困難，揆
    諸前揭說明，相對人因繫屬登記所受之損害，應係該期間因
    延後處分系爭不動產取得換價利益所受之利息損失。爰參酌
    本院核定本案訴訟標的之金額為1900萬元，屬得上訴第三審
    之事件，依各級法院辦案期限實施要點規定，推估聲請人提
    起本案訴訟至判決確定之期間為4年4月（即第一、二、三審
    辦案期限分別為1年4個月、2年，合計4年4個月，約4.33年
    ），以此期間相對人處分系爭不動產受有困難，以相當於系
    爭不動產價值之法定利率百分之5計算損害，認相對人因本
    件訴訟繫屬登記可能遭受之損害金額計為4,113,500元【計
    算式：19,000,000元×年息5%×4.33年＝4,113,500元】。爰酌
    定本件之擔保金額為4,113,500元而准為如主文所示內容之
    處分。
五、本件聲請為有理由，爰裁定如主文。
中　　華　　民　　國　　111 　年　　11　　月　　28　　日
　　                  民事第四庭法　官　謝仁棠
以上正本係照原本作成。
如不服本裁定應於送達後10日內向本院提出抗告狀，並繳納抗告
費新臺幣1,000元。
中　　華　　民　　國　　111 　年　　11　　月　　28　　日
                                書記官  陳文新